【裁判字號】    99,交聲,1747
【裁判日期】    990420
【裁判案由】    聲明異議
【裁判全文】
臺灣臺中地方法院交通事件裁定        99年度交聲字第1744號
原處分機關  交通部公路總局臺中區監理所臺中市監理站
異  議  人  甲○○
即受處分人
上列異議人因違反道路交通管理處罰條例案件，對於交通部公路
總局臺中區監理所臺中市監理站民國94年11月18日所為之處分（
裁監稽違字第裁61-GC0000000號裁決書）、94年11月25日所為之
處分（裁監稽違字第裁61-GC0000000號裁決書）、95年 2月14日
所為之處分（裁監稽違字第裁61-G3C007177號裁決書）、95年 4
月20日所為之處分（裁監稽違字第裁61-G4C004260號裁決書）聲
明異議，本院裁定如下：
    主    文
異議均駁回。
    理    由
一、原處分機關即交通部公路總局臺中區監理所臺中市監理站（
    下稱原處分機關）係以：異議人即受處分人甲○○（下稱受
    處分人）所有車號 JSR-555號重型機車，為臺中市警察局第
    三分局正義派出所舉發下列各案：(一)於民國91年10月30日，
    在臺中市○○路，有「汽車駕駛人停車時，有停車時間、位
    置、方式、車種不依規定」之違規（中市警交字第GC000000
    0 號舉發違反道路交通管理事件通知單，依道路交通管理處
    罰條例第56條第1項第9款舉發）；(二)於91年11月27日，在臺
    中市○○路，有「汽車駕駛人停車時，有停車時間、位置、
    方式、車種不依規定」之違規（中市警交字第 GC0000000號
    舉發違反道路交通管理事件通知單，依道路交通管理處罰條
    例第56條第1項第9款舉發）；(三)於92年11月25日，在臺中市
    ○○街路，有「汽車駕駛人停車時，有在禁止臨時停車處所
    停車」之違規（中市警交字第 G3C007177號舉發違反道路交
    通管理事件通知單，依道路交通管理處罰條例第56條第 1項
    第1款舉發）；於93年9月 3日，在臺中市○○路，有「汽車
    駕駛人停車時，有在禁止臨時停車處所停車」之違規（中市
    警交字第 G4C004260號舉發違反道路交通管理事件通知單，
    依道路交通管理處罰條例第56條第1項第1款舉發），原處分
    機關均依「臺中縣大里市○○○街32巷32號」寄發違反道路
    交通管理事件裁決書：(一)94年11月18日寄發裁監稽違字第裁
    61-GC0000000號裁決書（依違反道路交通管理處罰條例第56
    條第1項第9款，處罰鍰新臺幣（下同）1200元，罰鍰限於94
    年12月18日前繳納，逾期則依裁決書處罰主文二裁處【已於
    98年 8月移請法務部行政執行署臺中行政執行處執行收繳罰
    額2400元】），裁決書94年11月23日於太平永豐郵局以寄存
    送達方式完成送達程序。(二)94年11月25日寄發裁監稽違字第
    裁61-GC0000000號裁決書（依違反道路交通管理處罰條例第
    56條第1項第9款，處罰鍰1200元，罰鍰限於94年12月25日前
    繳納，逾期則依裁決書處罰主文二裁處【已於98年 8月移請
    法務部行政執行署臺中行政執行處執行收繳罰額2400元】）
    ，裁決書94年11月30日於太平永豐郵局以寄存送達方式完成
    送達程序。(三)95年2月14日寄發裁監稽違字第裁61-G3C00717
    7號裁決書（依違反道路交通管理處罰條例第56條第 1項第1
    款，處罰鍰1200元，罰鍰限於95年 3月16日前繳納，逾期則
    依裁決書處罰主文二裁處【已於99年 1月移請法務部行政執
    行署臺中行政執行處執行收繳罰額2400元】），裁決書95年
    2 月17日於太平永豐郵局以寄存送達方式完成送達程序。(四)
    95年4月20日寄發裁監稽違字第裁61-G4C004260號裁決書（
    依違反道路交通管理處罰條例第56條第1項第1款，處罰鍰12
    00元，罰鍰限於95年 5月20日前繳納，逾期則依裁決書處罰
    主文二裁處【已於99年 1月移請法務部行政執行署臺中行政
    執行處執行收繳罰額2400元】），裁決書95年 4月25日於太
    平永豐郵局以寄存送達方式完成送達程序等語。
二、聲明異議意旨略以：受處分人因未居住在臺中縣大里市○○
    ○街32巷32號，故沒有收到罰單。因長久以來找不到工作，
    無法繳納多餘的罰款，爰聲明異議，請求撤銷原處分，改罰
    每件違規600元等語。
三、按受處分人不服道路交通管理處罰條例第 8條主管機關所為
    之處罰，得於接到裁決之翌日起20日內向管轄地方法院聲明
    異議；道路交通管理處罰條例第87條規定向管轄法院聲明異
    議之期間，自裁決送達之翌日起算，並得依法扣除在途期間
    ；交通法庭認聲明異議不合法律上之程式或其異議權已喪失
    者，應以裁定駁回之，道路交通管理處罰條例第 87條第1項
    、道路交通案件處理辦法第12條、18條前段分別定有明文。
    又當事人非居住於處罰機關所在之鄉、鎮、市（包括縣轄市
    、省轄市及院轄市），但居住於受理聲明異議案件法院之管
    轄區域者，依法院訴訟當事人在途期間標準第2條第1款中之
    「地方法院在途期間」欄所載日數，扣除在途期間，法院訴
    訟當事人在途期間標準第 4條第1項第2款亦規定甚明。次按
    處理違反道路交通管理事件，有關文書送達之程序，依行政
    程序法之規定，違反道路交通管理事件統一裁罰基準及處理
    細則第 5條定有明文。再按送達，於應受送達人之住居所、
    事務所或營業所為之。但在行政機關辦公處所或他處會晤應
    受送達人時，得於會晤處所為之。應受送達人有就業處所者
    ，亦得向該處所為送達；於應送達處所不獲會晤應受送達人
    時，得將文書付與有辨別事理能力之同居人、受雇人或應送
    達處所之接收郵件人員。應受送達人或其同居人、受雇人、
    接收郵件人員無正當理由拒絕收領文書時，得將文書留置於
    應送達處所，以為送達；送達，不能依前 2條規定為之者，
    得將文書寄存送達地之地方自治或警察機關，並作送達通知
    書兩份，1 份黏貼於應受送達人住居所、事務所、營業所或
    其就業處所門首，另 1份交由鄰居轉交或置於該送達處所信
    箱或其他適當位置，以為送達。前項情形，由郵政機關為送
    達者，得將文書寄存於送達地之郵政機關。寄存機關自收受
    寄存文書之日起，應保存3個月，行政程序法第72條第1項、
    第 2項、第73條第1項、第3項、第74條分別訂有明文。又汽
    車所有人名稱、地址等如有變更，應向公路監理機關辦理登
    記。汽車有各項異動，不依規定申報登記者，處汽車所有人
    900元以上1800元以下罰鍰，道路交通安全規則第23條第1項
    、道路交通管理處罰條例第16條第1項第1款分別定有明文。
    足見汽車所有人之地址如有變更，該所有人有向公路監理機
    關辦理登記之義務，如汽車所有人違反此項義務，不僅應裁
    處汽車所有人罰鍰，且原處分機關若依照登記戶籍住址為送
    達，仍應視為合法送達。
四、經查，本件受處分人自80年 4月26日起，設籍於臺中縣大里
    市○○ ○街32巷32號，此有受處分人個人基本資料查詢結果
    附卷可稽，原處分機關附表編號1至4之裁決書，先後於附表
    裁決日期欄所示之時間作成後，委由郵政機關送達至受處分
    人之前揭戶籍地，因未會晤受處分人本人，亦無受領文書之
    同居人、受雇人或應送達處所接收郵件人員，先後於94年11
    月23日、94年11月30日、95年2月17日、95年4月25日將各該
    裁決書寄存在送達地之太平永豐郵局，並作送達通知書 2份
    ，1份黏貼於應受送達人住居所門首，另1份置於該送達處所
    信箱內，以為送達，此有上開裁決書暨送達證書回證共 4紙
    在卷可稽，是各裁決書已合法寄存送達，縱應受送達人實際
    上未領取郵件，惟此仍不影響原已發生之送達效力。聲明異
    議意旨雖以受處分人實際上並未居住於戶籍地，惟揆諸前揭
    道路交通安全規則第23條規定，汽車所有人地址如有變更，
    均應自行向公路監理機關辦理登記，是以受處分人如確未居
    住於上址，理應自行向公路監理機關為住所變更之登記，原
    處分機關以寄存送達之方式，向受處分人設籍之臺中縣大里
    市○○ ○街32巷32號處為送達，核無違誤。而受處分人遲至
    99年4月9日始具狀提出聲明異議，此有蓋有原處分機關收文
    章之聲明異議狀在卷可參，揆諸前揭法條之說明，本件受處
    分人聲明異議顯已逾越前揭20日之不變期間，其異議權已喪
    失，應予駁回。
五、據上論斷，應依道路交通管理處罰條例第 87條第2項、道路
    交通案件處理辦法第18條前段，裁定如主文。
中    華    民    國    99    年    4     月    20    日
                  交通法庭  法  官  陳  得  利
附表：
┌─┬──────┬───────┬──────┬───────┬────┐
│編│違規時間    │違規事實      │舉發違規單單│裁決日期（民國│裁決書送│
│號│（民國）    │              │號          │）            │達日期  │
│  ├──────┼───────┼──────┼───────┤（民國）│
│  │違規地點    │違規法條      │裁決書編號  │處罰主文（新臺│        │
│  │            │（道路交通管理│            │幣）          │        │
│  │            │處罰條例）    │            │              │        │
│  │            │              │            │              │        │
├─┼──────┼───────┼──────┼───────┼────┤
│1 │91年10月30日│汽車駕駛人停車│中市警交字第│94年11月18日  │94年11月│
│  │8時20分     │時，停車時間、│GC0000000號 │              │23日寄存│
│  │            │位置、方式、車│            │              │太平永豐│
│  │            │種不依規定    │            │              │郵局    │
│  │            │              │            │              │        │
│  │            │              │            │              │        │
│  ├──────┼───────┼──────┼───────┤        │
│  │臺中市○○路│第56條第1項第9│裁監稽違字第│一、罰鍰1200元│        │
│  │            │款            │裁61-GC01220│，罰鍰限於94年│        │
│  │            │              │83號        │12月18日前繳納│        │
│  │            │              │            │。            │        │
│  │            │              │            │二、上開罰鍰逾│        │
│  │            │              │            │期不繳納者，(一)│        │
│  │            │              │            │自94年12月19日│        │
│  │            │              │            │起加倍罰鍰為24│        │
│  │            │              │            │00元整，並限於│        │
│  │            │              │            │95年1月2日前繳│        │
│  │            │              │            │納。(二)逾期仍不│        │
│  │            │              │            │繳納者，依法移│        │
│  │            │              │            │送強制執行。  │        │
├─┼──────┼───────┼──────┼───────┼────┤
│2 │91年11月27日│汽車駕駛人停車│中市警交字第│94年11月25日  │94年11月│
│  │10時25分    │時，停車時間、│GC0000000號 │              │30日寄存│
│  │            │位置、方式、車│            │              │於太平永│
│  │            │種不依規定    │            │              │豐郵局  │
│  ├──────┼───────┼──────┼───────┤        │
│  │臺中市○○路│第56條第1項第9│裁監稽違字第│一、罰鍰1200元│        │
│  │            │款            │裁61-GC01204│，罰鍰限於94年│        │
│  │            │              │34號        │12月25日前繳納│        │
│  │            │              │            │。            │        │
│  │            │              │            │二、上開罰鍰逾│        │
│  │            │              │            │期不繳納者，(一)│        │
│  │            │              │            │自94年12月26日│        │
│  │            │              │            │起加倍罰鍰為24│        │
│  │            │              │            │00元整，並限於│        │
│  │            │              │            │95年1月9日前繳│        │
│  │            │              │            │納。(二)逾期仍不│        │
│  │            │              │            │繳納者，依法移│        │
│  │            │              │            │送強制執行。  │        │
├─┼──────┼───────┼──────┼───────┼────┤
│3 │92年11月25日│汽車駕駛人停車│中市警交字第│95年2月14日   │95年 2月│
│  │10時40分    │時，在禁止臨時│G3C007177號 │              │17日寄存│
│  │            │停車處所停車  │            │              │於太平永│
│  ├──────┼───────┼──────┼───────┤豐郵局  │
│  │臺中市○○街│第56條第1項第1│裁監稽違字第│一、罰鍰1200元│        │
│  │            │款            │裁61-G3C0071│，罰鍰限於95年│        │
│  │            │              │77號        │3月16日前繳納 │        │
│  │            │              │            │。            │        │
│  │            │              │            │二、上開罰鍰逾│        │
│  │            │              │            │期不繳納者，(一)│        │
│  │            │              │            │自95年3月17日 │        │
│  │            │              │            │起加倍罰鍰為24│        │
│  │            │              │            │00元整，並限於│        │
│  │            │              │            │95年3月31日前 │        │
│  │            │              │            │繳納。(二)逾期仍│        │
│  │            │              │            │不繳納者，依法│        │
│  │            │              │            │移送強制執行。│        │
├─┼──────┼───────┼──────┼───────┼────┤
│4 │93年9月3日17│汽車駕駛人停車│中市警交字第│95年4月20日   │95年 4月│
│  │時45分      │時，在禁止臨時│G4C004260號 │              │25日寄存│
│  │            │停車處所停車  │            │              │於太平永│
│  ├──────┼───────┼──────┼───────┤豐郵局  │
│  │臺中市○○路│第56條第1項第1│裁監稽違字第│一、罰鍰1200元│        │
│  │            │款            │裁61-G4C0042│，罰鍰限於95年│        │
│  │            │              │60號        │5月20日前繳納 │        │
│  │            │              │            │。            │        │
│  │            │              │            │二、上開罰鍰逾│        │
│  │            │              │            │期不繳納者，(一)│        │
│  │            │              │            │自95年5月21日 │        │
│  │            │              │            │起加倍罰鍰為24│        │
│  │            │              │            │00元整，並限於│        │
│  │            │              │            │95年6月4日前繳│        │
│  │            │              │            │納。(二)逾期仍不│        │
│  │            │              │            │繳納者，依法移│        │
│  │            │              │            │送強制執行。  │        │
└─┴──────┴───────┴──────┴───────┴────┘
上正本證明與原本無異。
如不服本裁定，應於送達後5日內，向本院提出抗告狀。
                            書記官  吳  慕  先
中    華    民    國    99    年    4     月    20    日

司法院資訊處製作；財團法人民間司法改革基金會備份。
